【裁判字號】    97,抗,126
【裁判日期】    970722
【裁判案由】    聲明異議
【裁判全文】
臺灣高等法院高雄分院民事裁定           97年度抗字第126號
抗  告  人    乙○○民國86.
              甲○○民國86.
共      同
法定代理人    丁○○
相  對  人    龍美營造有限公司
兼法定代理人  丙○○
上列當事人間聲請假執行事件，抗告人即債權人對於中華民國97
年4 月3 日臺灣澎湖地方法院97年度執聲字第3 號所為裁定提起
抗告，本院裁定如下：
    主    文
原裁定廢棄。
    理    由
一、本件抗告意旨略以：抗告人即債權人前以原法院96年度訴字
    第8 號民事判決為執行名義，聲請對債務人即相對人之財產
    予以假執行。經原法院准以96年度執字第2778號實施假執行
    ，將屬於相對人即債務人丙○○（即龍美企業行統一編號
    0000 0000） 所有之龍美8 號工作平台船及龍美10號拖船（
    下併稱系爭船舶），各1 艘實施查封在案，嗣原法院於97年
    3 月18 日 以系爭船舶事實上登記為第三人郭秀枝經營之龍
    美企業行（統一編號00000000）所有，而非相對人丙○○即
    龍美企業行所有為由，將系爭船舶予以撤銷查封。惟依相對
    人丙○○之戶籍謄本所載，其戶籍地為「澎湖縣白沙鄉講美
    村137 號之1 」，而與系爭船舶之船舶基本資料表所載系爭
    船舶所有人龍美企業行之住址相符，反而第三人郭秀枝之戶
    籍地為「澎湖縣白沙鄉講美村1 之1 號」而與系爭船舶所有
    人住址不符，而由上開資料足見相對人丙○○即龍美企業行
    於94年8 月2 日辦理歇業登記；第三人郭秀枝於94年8 月11
    日另以龍美企業行為名義辦理營利事業登記，係為脫產以逃
    避債務。況丙○○與郭秀枝前為夫妻關係，實無法據「工商
    登記資料」率斷認定系爭船舶所有權之歸屬。又商號與公司
    不同，前者並不具有法人屬性。故龍美企業行並無「法人格
    」存在，即龍美企業行並無財產可言（財產應為丙○○所有
    ）。另依抗告人於原法院所提財政部台灣省南區國稅局澎湖
    縣分局96年7 月2 日函及龍美企業行「財產目錄清單」所示
    ，龍美企業行之93年度「財產目錄清單」載有統一編號：
    00000000，可證從93年間至查封時（97年1 月2 日）系爭船
    舶依外觀即形式主義而言，屬陳請實即龍美企業行至明。且
    登記性質本有延續性，若欲改變登記效力，須依海商法第8
    條、第9 條之規定移轉。郭秀枝既然主張其係系爭船舶所有
    人，原法院自應命其提出經行政機關蓋印證明之讓與書面，
    及系爭船舶移轉登記之資料，否則從形式上難認其為所有人
    。原法院遽以龍美企業行負責人目前為郭秀枝而非丙○○，
    疏未區分商號與公司法人之性質，而認系爭船舶於查封時登
    記為龍美企業行即指郭秀枝，並撤銷系爭船舶之查封，且駁
    回抗告人之異議聲明，實有未當，為此提起抗告，求予廢棄
    原裁定，另為適法之裁定云云。
二、按執行法院如發見債權人查報之財產，確非債務人所有者，
    應命債權人另行查報。於強制執行開始後始發見者，應由執
    行法院撤銷其執行處分，強制執行法第17條固定有明文。惟
    執行法院為達執行迅速之目的，就債權人查報之財產是否確
    屬債務人之財產，係以形式主義為調查認定之依據（最高法
    院88年台抗字第610號裁定意旨參照）。
三、經查，相對人丙○○與郭秀枝原為夫妻，嗣於96年3 月7 日
    離婚，丙○○之戶籍地為「澎湖縣白沙鄉講美村137 號之1
    」，郭秀枝之戶籍地為「澎湖縣白沙鄉講美村1 之1 號」，
    此有戶籍謄本1 份附卷可稽。又依卷附系爭船舶之船舶登記
    簿謄本所載系爭船舶原均係日籍，其中龍美8 號工作平台，
    龍美10號拖船依序於92年10月20日，92年10月16日登記為龍
    美企業行所有，嗣均於95年6 月30日由郭秀枝向丙○○購買
    ，而於95年7 月31日登記為郭秀枝所有。旋郭秀枝又於96年
    1 月10日將系爭船舶均出售予龍美企業行（澎湖縣白沙鄉講
    美村137 之1 號（樓），並均於96年1 月11日登記為龍美企
    業行所有。雖依營利事業登記資料表所示，丙○○即龍美企
    業行（統一編號00000000）於80年4 月22日設立至94年8 月
    2 日撤銷登記，設立地址為「澎湖縣白沙鄉講美村92號1 樓
    」，另郭秀枝即龍美企業行（統一編號00000000）則於94年
    8 月11日設立登記至今，唯其設立地止為「澎湖縣白沙鄉講
    美村137 之1 號1 樓」，竟與丙○○之戶籍地相同；又按營
    利事業登記資料僅係政府以之為商業行政管理之用，本難據
    以認定該登記商號之實際負責人。是以尚難遽依前揭營業事
    業登記表所載認龍美企業行（統一編號00000000）實際負責
    人為郭秀枝無訛。再審酌本院依職權調閱原法院96年度執字
    第2778號假執行卷宗查悉；丙○○於97年1 月3 日仍以龍美
    企業行之負責人名義（即載為丙○○即龍美企業行）委任其
    「已離婚」之前妻郭秀枝向原法院聲請指定期日閱覽卷宗，
    此亦有指定期日閱覽卷宗聲請狀及委任狀各1 份在卷足憑，
    參以龍美企業行（統一編號00000000）自94年8 月11日設立
    登記至今，實際負責人如確為郭秀枝，則郭秀枝即為龍美企
    業行，郭秀枝豈有於96年1 月10日將系爭船舶出售予龍美企
    業行之理事實，堪認94年8 月11日設立之龍美企業行（統一
    編號00000000）與原於94年8 月2 日撤銷登記之龍美企業行
    （統一編號00000000）尚無不同，丙○○仍為龍美企業行（
    統一編號00000000）之實際負責人。從而依形式主義以觀，
    則抗告人查報之系爭船舶係確屬相對人丙○○即龍美企業行
    之財產，堪可認定。而抗告人聲請對之予以假執行，即無不
    合。乃原法院遽依郭秀枝之聲請，認所查封之系爭船舶非丙
    ○○即龍美企業行所有，而撤銷系爭船舶之查封登記，並裁
    定駁回抗告人異議之聲明，尚有未當。抗告意旨指摘原裁定
    不當，求予廢棄，為有理由，應本院將原裁定廢棄，並由原
    法院更為適當之處理。
四、據上論結，本件抗告為有理由，依強制執行法第30條之1 、
    民事訴訟法第492條，裁定如主文。
中    華    民    國    97    年    7     月    22    日
                            民事第三庭
                                審判長法官  張國彬
                                法      官  鄭月霞
                                法      官  吳登輝
以上正本證明與原本無異。
如不服本裁定應於送達後10日內向本院提出再抗告狀（並按他造
當事人之人數附繕本），並繳納再抗告費新台幣1,000 元。再為
抗告應以適用法規顯有錯誤為理由，並經本院之許可，該許可以
原裁定所涉及之法律見解具有原則上之重要性者為限，並委任律
師為代理人。抗告人之配偶、三親等內之血親、二親等內之姻親
，或抗告人為法人、中央或地方機關時，其所屬專任人員具有律
師資格並經法院認適當者，亦得為第三審代理人。抗告人或其法
定代理人具有律師資格者及前項情形，應於提起抗告或委任時釋
明之。
中    華    民    國    97    年    7     月    23    日
                                書  記  官   張明賢
                                                    wf


司法院資訊處製作；財團法人民間司法改革基金會備份。
